臺灣臺中地方法院民事判決
110年度中簡字第2095號
原      告  羅皓    
被      告  黃祐澄  


訴訟代理人  廖佳音  
上列當事人間請求損害賠償事件，本院於民國110年11月10日言
詞辯論終結，判決如下︰
　　主　　　文
被告應給付原告新臺幣壹拾伍萬壹仟壹佰零貳元，及自民國一一
○年十月四日起至清償日止，按週年利率百分之五計算之利息。
原告其餘之訴駁回。
訴訟費用由被告負擔百分之四十四，餘由原告負擔。
本判決原告勝訴部分得假執行。但被告如以新臺幣壹拾伍萬壹仟
壹佰零貳元為原告預供擔保，得免為假執行。
    事實及理由
壹、程序事項：
　　按訴狀送達後，原告不得將原訴變更或追加他訴。但擴張或
    減縮應受判決事項之聲明者，不在此限，民事訴訟法第255
    條第1 項第3 款定有明文。本件原告起訴聲明第一項原為：
    「被告應給付原告新臺幣（下同）389,884 元，及自起訴狀
    繕本送達翌日起至清償日止，按週年利率5 ％計算之利息」
    ；迭經變更聲明，嗣於110 年11月10日言詞辯論期日復以言
    詞變更訴之聲明為：「被告應給付原告346,682 元，及自起
    訴狀繕本送達翌日起至清償日止，按週年利率5 ％計算之利
    息」（見本院卷第217 頁至第218 頁），核屬減縮應受判決
    事項之聲明，合於前開規定，先予敘明。
貳、兩造爭執要旨：　　　　
  一、原告主張：被告於民國110 年3 月11日12時30分許，騎駛
      車牌號碼000-000號普通重型機車，行經臺中市南屯區惠
      中里文心路1段與公益路2段口時，因迴轉未依規定，撞及
      原告所駕駛、且為其所有之車牌號碼000-0000號自用小客
      車（下稱系爭車輛），致系爭車輛受損，修復費用共計24
      6,682 元（含拖吊費用2,400 元、零件費用77,588元、鋁
      圈及輪胎費用18,700元、工資及烤漆費用55,994元、包膜
      費用92,000元）。又系爭車輛依臺中市直轄市汽車商業同
      業公會之鑑定結果，於110 年正常車況下車行之收購價值
      為1,250,000 元至1,300,000 元，於本件車禍發生後約為
      1,150,000 元至1,200,000 元，系爭車輛縱經修復，原告
      亦受有100,000 元交易價值貶損之損害。為此，爰依侵權
      行為之法律關係，請求被告賠償上開修復費用及系爭車輛
      交易價值之貶損，並聲明：被告應給付原告346,682 元，
      及自起訴狀繕本送達翌日起至清償日止，按週年利率5 ％
      計算之利息。
  二、被告抗辯：被告於本件車禍發生前騎駛在文心路往北方向
      ，行至與公益路2段之交岔路口時，前方有一車輛在待轉
      區待轉，被告見對向車道無車始迴轉進入文心路往南方向
      之外線車道，被告之機車業已進入文心路往南方向直行，
      原告所駕駛之系爭車輛才在後方按喇叭，既未減速且超速
      行駛，並從被告車道右側違規超車，系爭車輛左前保險桿
      、輪框進而撞擊被告機車之右後方排氣管防燙蓋，又失控
      衝撞停放在路邊停車格之機車與休旅車，故系爭車輛受損
      並非被告推撞或追撞所而造成。並聲明：㈠原告之訴駁回
      ；㈡如受不利益判決，願供擔保，請准宣告免為假執行。
參、得心證之理由：
　一、原告主張被告於110 年3 月11日12時30分許，騎駛車牌號
      碼000-000號普通重型機車，沿臺中市南屯區惠中里文心
      路1段由南往北方向，行至與公益路2段口時迴轉，與原告
      所駕駛、且為其所有之系爭車輛發生碰撞等情，業據其提
      出道路交通事故現場圖、道路交通事故當事人登記聯單、
      服務單為證，並經本院向臺中市警察局第四分局調取本件
      交通事故之道路交通事故現場圖、道路交通事故調查報告
      表、談話紀錄表、調查筆錄、補充資料表、車損及現場照
      片、初步分析研判表核閱無誤，且為被告所不爭執，堪信
      原告所陳上情為真正，本院即採為判決之基礎。
　二、被告雖辯稱其所騎駛之機車於車禍發生時已完成迴轉，直
      行在文心路由北往南之外側車道上，兩造車輛發生碰撞係
      因原告超速，且自被告機車右側超車，不論被告是否違規
      迴轉，車禍都會發生云云。經查，被告騎駛機車沿文心路
      1段由南往北方向行至與公益路2段之交岔路口，如欲迴轉
      進入文心路1段由北往南之車道，依該路口之交通標誌，
      應為兩段式左轉，有現場照片附卷可稽（見本院卷第139
      頁），被告竟未兩段式左轉，貿然從文心路1段由南往北
      之內側車道迴轉進入文心路1段由北往南之外側車道，自
      有違反道路交通安全規則第99條第2項之規定，此為被告
      所不爭執。又依卷附之道路交通事故現場圖所示，兩造車
      輛發生碰撞地點係位在文心路1段由北往南越過公益路2段
      靠近交岔路口之外側車道；參以被告於警詢時陳稱：「我
      停在分隔島處時有看甲○，當時我覺得有足夠空間可以迴
      轉，我從分隔島開始迴轉後，聽到喇叭聲看後照鏡，看到
      甲○朝我過來，當時我有減速，接著甲○就撞上來。我看後
      照鏡時看到甲○在正後方很近但不確定距離」等語（見本
      院卷第112頁），足知被告在該交岔路口尚未迴轉時，已
      看見原告駕駛系爭車輛自對向車道直行而來，應可預見如
      其貿然迴轉，兩車可能發生碰撞，卻自認為有足夠空間可
      以迴轉，且被告機車迴轉之際，與系爭車輛已相當接近，
      兩車嗣後並發生碰撞，顯見被告機車實際上並無足夠空間
      可以迴轉，被告卻仍貿然迴轉，致沿文心路1段由北往南
      方向直行在外側車道之原告車輛見狀已煞避不及，兩車因
      而發生碰撞，被告之過失行為自與本件車禍之發生有相當
      因果關係，其對本件車禍之發生應負損害賠償責任甚明。
      又原告於警詢時自述車禍發生當時之行車速率為每小時55
      公里，而該路段之道路速限為每小時50公里，有道路交通
      事故調查報告表㈠在卷可憑，原告於本件車禍發生當時亦
      有超速行駛之違規行為，以致於見前方出現違規迴轉之被
      告機車時，無法及時煞車或採取其他適當之措施避免車禍
      之發生，原告對本件車禍之發生自亦違反道路交通安全規
      則第93條第1 項第1 款之規定而有過失。臺中市政府警察
      局第四分局第四交通分隊出具之道路交通事故初步分析研
      判表記載被告有迴轉未依規定之肇事原因、原告有自述行
      車速度已逾該路段行車速限之肇事原因等語，與本院上開
      結論相同，附此說明。
  三、按因故意或過失，不法侵害他人之權利者，負損害賠償責
      任，民法第184 條第1 項前段定有明文。本件被告騎駛機
      車不慎碰撞原告所有系爭車輛，致系爭車輛受損，已如前
      述，被告所為係不法過失侵害原告之財產權，原告依上開
      規定請求被告賠償系爭車輛之修復費用，於法洵屬有據。
  四、又不法毀損他人之物者，依民法第196 條規定，應向被害
      人賠償其物因毀損所滅少之價額，而所謂請求賠償物被毀
      損所減少之價額，得以修復費用為估定標準，但以必要者
      為限，例如修理材料以新品換舊品，應予折舊（最高法院
      77年度第9 次民事庭會議決議參照）。查系爭車輛之修復
      費用共246,682 元，其中含拖吊費用2,400 元、零件費用
      77,588元、鋁圈及輪胎費用18,700元、工資及烤漆費用55
      ,994 元、包膜費用92,000元，有估價單、服務單、結帳
      工單、包膜收據、統一發票在卷可憑，其中零件、鋁圈及
      輪胎費用既係以新零件、新鋁圈及新輪胎更換被損之舊零
      件、舊鋁圈及舊輪胎，自應將零件、鋁圈及輪胎折舊部分
      予以扣除。依行政院所頒固定資產耐用年數表及固定資產
      折舊率之規定，系爭車輛之耐用年數為5年，依定率遞減
      法每年折舊1000分之369 ，另依營利事業所得稅查核準則
      第95條第6 項規定「 固定資產提列折舊採用定率遞減法
      者，以1 年為計算單位，其使用期間未滿1 年者，按實際
      使用之月數相當於全年之比例計算之，不滿1 月者，以1 
      月計」，系爭車輛零件費用自出廠日108 年7 月、鋁圈及
      輪胎費用自原告於109 年12月1 日更換日（見本院卷第31
      頁估價單）起，迄本件車禍發生時即110 年3 月11日，分
      別已使用1 年9 月、4 月，則零件、鋁圈及輪胎扣除折舊
      後之修復費用估定分別為35,409元、16,400元（詳如附表
      一、二之計算式），另拖吊費用2,400 元、工資及烤漆費
      用55,994元不生折舊問題，又包膜費用92,000元為汽車美
      容項目，尚無需計算折舊，是系爭車輛之合理修復費用為
      202,203 元。
　五、再按不法毀損他人之物者，被害人得請求賠償其物因毀損
      所減少之價額，民法第196條亦有明定。又損害賠償之目
      的在於填補所生之損害，其應回復者，係損害事故發生前
      之應有狀態，自應將事故發生後之變動狀況悉數考量在內
      ，故於物被毀損時，被害人除得請求修補或賠償修復費用
      ，以填補技術性貶值之損失而回復物之物理性原狀外，就
      其物因毀損所減少之交易價值，亦得請求賠償，以填補交
      易性貶值之損失而回復物之價值性原狀（最高法院104年
      度台上字第523號、93年度台上字第381號判決意旨參照）
      。經查：系爭車輛於110年正常車況下車行之收購價值為1
      ,250,000元至1,300,000元，惟於本件車禍發生後縱經修
      復價值僅有1,150,000元至1,200,000元，有臺中市直轄市
      汽車商業同業公會鑑價證明存卷足參（見本院卷第29頁）
      ，足認系爭車輛經回復物理性原狀後，仍受有100,000 元
      之交易價值貶損【計算式：1,250,000 －1,150,000 ＝100,
      000 】，是原告請求被告賠償此部分之損失，亦屬有據。
  六、再按損害之發生或擴大，被害人與有過失者，法院得減輕
      賠償金額，或免除之，民法第217 條第1 項規定甚明。承
      前所述，兩造對本件車禍之發生均有過失，本院審酌原告
      與被告對本件車禍之原因力及違反義務之程度，認為原告
      與被告與應各負一半之過失責任，則經過失相抵後，原告
      得請求被告之賠償金額為151,102 元【計算式：（202,20
      3 元＋100,000 元）×50％＝151,102元，元以下四捨五入】
      。
  七、末按「給付有確定期限者，債務人自期限屆滿時起，負遲
      延責任；給付無確定期限者，債務人於債權人得請求給付
      時，經其催告而未為給付，自受催告時起，負遲延責任；
      其經債權人起訴而送達訴狀，或依督促程序送達支付命令
      ，或為其他相類之行為者，與催告有同一之效力」、「遲
      延之債務，以支付金錢為標的者，債權人得請求依法定利
      率計算之遲延利息」、「應付利息之債務，其利率未經約
      定，亦無法律可據者，週年利率為百分之5 」，民法第22
      9 條第2 項、第233 條第1 項前段及第203 條分別定有明
      文。本件原告對被告之請求並無確定給付期限，既經原告
      提起本件訴訟，起訴狀並已於110年10月3日送達被告（見
      本院卷第76-1頁送達證書），被告迄未給付，當負遲延責
      任。是原告請求被告給付自起訴狀繕本送達翌日即110 年
      10月4 日起至清償日止，按週年利率5 ％計算之利息，亦
      屬有據。
  八、綜上所述，原告依侵權行為之法律關係，請求被告給付原
      告151,102元，及自110 年10月4 日起至清償日止，按週
      年利率5 ％計算之利息，為有理由，應予准許；逾此範圍
      之請求，則屬無據，應予駁回。
  九、本件原告勝訴部分係依民事訴訟法第427 條第1 項規定適
      用簡易訴訟程序所為被告敗訴之判決，應適用同法第389
      條第1 項第3 款之規定，依職權宣告假執行。被告陳明願
      供擔保，請准宣告免為假執行，經核於法尚無不合，爰酌
      定相當之擔保金額，併予准許。
  十、本件事證已臻明確，兩造其餘攻擊防禦方法及舉證，核於
      判決結果不生影響，爰不一一論斷，附此敘明。
肆、訴訟費用負擔之依據：民事訴訟法第79條。　
中　　華　　民　　國　　110 　年　　12　　月　　17　　日
                  臺中簡易庭    法  官  林筱涵
以上為正本係照原本作成。
如不服本判決，應於送達後20日內，向本院提出上訴狀並表明上
訴理由，如於本判決宣示後送達前提起上訴者，應於判決送達後
20日內補提上訴理由書（須附繕本）。如委任律師提起上訴者，
應一併繳納上訴審裁判費。
中　　華　　民　　國　　110 　年　　12　　月　　17　　日
                                書記官  張峻偉
附表一
折舊時間           金額
第1年折舊值        77,588×0.369=28,630
第1年折舊後價值    77,588-28,630=48,958
第2年折舊值        48,958×0.369×(9/12)=13,549
第2年折舊後價值    48,958-13,549=35,409

附表二
折舊時間           金額
第1年折舊值        18,700×0.369×(4/12)=2,300
第1年折舊後價值    18,700-2,300=16,400